臺灣雲林地方法院刑事判決　　　　　　　 94年度訴字第325號
公　訴　人　臺灣雲林地方法院檢察署檢察官
被　　　告　乙○○
　　　　　　丙○○
共　　　同
選任辯護人　林金陽律師
　　　　　　黃清濱律師
　　　　　　劉清彬律師
上列被告因過失致死案件，經檢察官提起公訴（94年度偵字第11
37號），本院判決如下：
    主  文
丙○○從事業務之人，因業務上之過失致人於死，處有期徒刑陸
月，如易科罰金，以銀元佰元即新臺幣玖佰元折算壹日。
乙○○無罪。
    事  實
一、丙○○為中國醫藥學院北港附設醫院（下稱北港醫院）主治
    醫師，為從事醫療業務之人。緣蔡敏雄於民國92年12月11日
    18時34分許因身體不適至北港醫院掛號急診，表示胸悶不適
    ，經該院骨科兼任急診室主治醫師乙○○指示值班醫護人員
    給予蔡敏雄氧氣及舌下硝化甘油含片，做抽血檢查，並使用
    心電圖設備以12導程心電圖觀察，診斷懷疑為急性心肌梗塞
    ，乙○○在蔡敏雄生命跡象尚穩定，而尚未確診為心肌梗塞
    之情形下，於同日21時35分將蔡敏雄轉入內科普通病房繼續
    觀察。而蔡敏雄轉入普通病房後於同日23時03分病情惡化，
    經戊○○等護理人員進行急救後病況仍然危急，而於同日23
    時20分許將蔡敏雄轉入加護病房，並於同日23時50分許出現
    心室頻脈（VT），而當時到加護病房救治蔡敏雄之丙○○於
    知悉蔡敏雄發生心室頻脈症狀時，應注意立即施以心臟電擊
    ，而依當時情形並無不能注意之情事，詎未給予蔡敏雄心臟
    電擊，僅指示護理人員給予蔡敏雄tridil、digosin 等心臟
    用藥，及施以心臟按摩，致蔡敏雄心室頻脈持續進行，而於
    92年12月12日上午2 時22分許因急性心肌梗塞併心因性休克
    死亡。
二、案經蔡敏雄之子丁○○告訴臺灣雲林地方法院檢察署檢察官
    偵查起訴。
    理  由
壹、有罪部分
一、程序部分
  (一)按被告以外之人於偵查中向檢察官所為陳述，除顯有不可信
    之情況者外，得為證據，刑事訴訟法第159 條之1 第2 項亦
    定有明文。偵查中對被告以外之人所為之偵查筆錄，性質上
    屬傳聞證據，惟現階段刑事訴訟法規定檢察官代表國家偵查
    犯罪、實施公訴，依法其有訊問被告、證人及鑑定人之權，
    證人、鑑定人並須具結。而實務運作時，檢察官偵查中向被
    告以外之人所取得之陳述，原則上均能遵守法律規定，不致
    違法取供，其可信度極高。職是，被告以外之人前於偵查中
    已具結而為證述，除反對該項供述得具有證據能力之一方已
    釋明「顯有不可信之情況」之理由外，不宜遽指該證人於偵
    查中之陳述不具證據能力。查被告不爭執本件所有證人在檢
    察官偵訊時所為陳述之證據能力，則依前揭說明，應認本件
    所有證人於檢察官偵訊時所為陳述均具有證據能力。
  (二)被告以外之人於審判外之陳述雖不符刑事訴訟法第159 條之
    1 至之4 等4 條之規定，而經當事人於審判程序同意作為證
    據，法院審酌該言詞陳述或書面陳述作成時之情況，認為適
    當者，亦得為證據，刑事訴訟法第159 條之5 第1 項定有明
    文。其立法意旨在於傳聞證據未經當事人之反對詰問予以核
    實，原則上先予排除。惟若當事人已放棄反對詰問權，於審
    判程序中表明同意該等傳聞證據可作為證據，基於尊重當事
    人對傳聞證據之處分權，及證據資料愈豐富，愈有助於真實
    發見之理念，且強化言詞辯論主義，使訴訟程序得以順暢進
    行，上開傳聞證據亦均具有證據能力。經查，被告等及檢察
    官就本院所引用卷內被告以外之人於審判外之陳述，於審判
    程序均同意作為證據，且本院審酌前開證據資料作成時之情
    況，均無不法之情事，且與待證事實具有關聯性，認為適宜
    作為本案之證據，故均有證據能力。
二、實體部分
  (一)訊據被告丙○○矢口否認有何業務過失致死犯行，辯稱：如
    果心室頻脈（VT）有兩種可能，一種是比較心動力正常，另
    一種心動力不正常，一般心動力正常的話，血壓也會正常，
    病人剛開始時血壓正常，而且意識正常，這種情況一般不建
    議做心臟電擊，因如果做心臟電擊有可能會惡化病情。另心
    臟電擊為對病患強烈的侵入性治療，非到萬不得已應不予使
    用。況被害人蔡敏雄死後未經解剖，無法得知其是否有發生
    大範圍的心肌梗塞，如發生大範圍之心肌梗塞，縱施以電擊
    也沒有用云云。辯護人辯護意旨則以：
    1.刑法上之過失，其過失行為與結果間，在客觀上有相當因
      果關係始得成立。又醫療過失，係指醫療人員違反客觀上
      必要之注意義務而言。惟因醫療行為有其特殊性，自容許
      相當程度之風險，應以醫療當時臨床醫療實踐之醫療水準
      判斷是否違反注意義務。就醫院等級而言原則上醫學中心
      之醫療水準高於區域醫院，區域醫院又高於地區醫院，一
      般診所最末；就醫師專業性而言專科醫師高於非專科醫師
      。故尚不得一律以醫學中心之醫療水準資為判斷標準。此
      參諸行政院衛生署所訂醫療糾紛鑑定作業要點第16點：醫
      事鑑定小組委員及初審醫師，對於鑑定案件，應就委託鑑
      定機關提供之相關卷證資料，基於醫學知識與醫療常規，
      並衡酌當地醫療資源與醫療水準，提供公正、客觀之意見
      ，…。甚明（最高法院95年度台上字第3884號判決意旨參
      照）。準此，本件被告丙○○已確實依醫療當時臨床醫療
      實踐應有之醫療水準為蔡敏雄進行救治，自無疏失可言。
    2.查本件病患蔡敏雄其死亡證明書上所載死因為「直接引起
      死亡之疾病或傷害：甲、急性心肌梗塞併心因性休克」。
      然本件既未經檢察官督同法醫相驗，亦未經屍體解剖，死
      亡證明書上所載死因僅為推測，自不能依此推論死亡結果
      與被告之醫療行為間有何因果關係。是以，僅憑該死亡證
      明書上所載之死因並不能證明被害人死亡之確切原因是否
      為「心室頻脈」所直接引起，該死亡證明僅係臆測被害人
      之死亡與急性心肌梗塞併心因性休克有關。是以行政院衛
      生署醫事審議委員會（下稱醫審會）第3 次鑑定意見（編
      號：0000000） ，第(七)指「心因性休克為心室頻脈所造成
      」，其鑑定意見不僅欠缺醫學依據，又無事實佐證，且係
      就本已屬臆測之死因，再加以推測本件因果關係，自有違
      誤。
    3.本件醫審會歷次之鑑定均係建立在蔡敏雄已發生心室頻脈
      ，並據以指摘被告丙○○未予蔡敏雄電擊之錯誤處置，減
      少病患存活機會。然醫審會前後鑑定就心室頻脈發生之時
      點前後認定不一。蓋醫審會第2 次鑑定（編號：0000000
      ）鑑定意見(三)認定「病人有發生心室頻脈，發生的時間在
      12月11日晚上11點到12點之間，依據為病歷之心電圖（05
      0 頁）。」，惟心室頻脈之判讀需依據心電圖始能判讀，
      而普通病房並無心電圖裝置，故醫審會第2 次鑑定所稱依
      心電圖判定發生心室頻脈之時點應為蔡敏雄轉入加護病房
      後。然醫審會第3 次鑑定（編號：0000000） ，鑑定意見
      (二)竟指心室頻脈「發生地點在普通病房」，則醫審會第3
      次鑑定意見恐未依據本案病歷所載確實鑑定，而有出於鑑
      定人主觀臆測推論之虞，故醫審會前後鑑定意見矛盾，應
      不可採。
    4.再者，本件並無法證實蔡敏雄確實發生心室頻脈。依醫審
      會第2 次鑑定（編號：0000000） ，認定病患發生心室頻
      脈，係依據病歷之心電圖（050 頁）。然臨床醫學上心室
      頻脈之判斷需12導程心電圖，單用一個導程並無法正確判
      斷，此依中華民國心臟學會96年3 月1 日中心（文）字第
      718 號函，說明「來函所附（即加護病房50頁心電圖）以
      及相關護理紀錄，所顯示之快速心律不整是有可能為心室
      頻脈。惟，也無法排除左或右傳導枝阻斷，要12個導程之
      心電圖才能診斷。」亦即，依病患蔡敏雄當時之心電圖以
      及相關護理紀錄，並無法證實病患蔡敏雄確實發生心室頻
      脈，而有立即給予電擊之必要性。故醫審會鑑定意見所指
      護理紀錄第50頁心電圖，僅有單一導程，只能判斷為QRS
      波寬大之快速心律，並無法正確判定病因，醫審會逕予判
      斷為心室頻脈，實屬不當。而且一般而言，絕大部分之疾
      病，尤其是嚴重之疾病，臨床症狀只能使醫師懷疑其為何
      種病，而不能診斷其為何病，否則誤診機會更大，故本件
      依前揭最高法院95年度台上字第3884號判決意旨，所揭示
      判斷醫療行為是否違反注意義務之準則，病患蔡敏雄於加
      護病房時，就其心電圖以及相關護理紀錄，按醫療當時臨
      床醫療實踐之醫療水準判斷，既屬無法證實病患蔡敏雄確
      實發生心室頻脈，故本件被告丙○○縱未予病患蔡敏雄心
      臟電擊，亦無疏失。
    5.醫審會第3 次鑑定（編號：0000000） 就病患蔡敏雄縱使
      發生心室頻脈，依killip之分類應屬何級，認定有誤。蓋
      依醫審會提供之醫學文獻所載，如有休克、血壓之收縮壓
      小於90mmHg，屬killip第4 級，其死亡率約85％至95％。
      另依告訴人所提醫學文獻亦記載如有心因性休克、收縮壓
      低於90mmHg，屬killip第4 級，其死亡率約80％至100 ％
      。而本件病患蔡敏雄進入內科普通病房後，並無出現心室
      頻脈之情況，是以被告丙○○依其情形給予aspirin 的抗
      凝劑，並給予氧氣，另醫囑隔日白天給糖尿病的藥，其醫
      療行為並無疏失。嗣後在94年11月11日晚上11時許，病患
      蔡敏雄情況突然惡化時，被告丙○○則立即將蔡敏雄轉入
      加護病房，此依醫審會第2 次鑑定（編號：0000000） 意
      見(四)亦認定「病人轉入加護病房符合醫療常規」。而病患
      送至加護病房時，血壓為72/33mmHg ，而有休克現象，則
      依醫審會所附之醫學文獻，屬心因性休克之症狀，因此，
      病人心肌梗塞之分類應屬killip第4 級，死亡率高達85％
      以上。詎料，醫審會第3 次鑑定意見(六)認定「應屬killip
      第1 類或至多第2 類」，其鑑定意見與其所依據之醫學文
      獻明顯矛盾。更荒謬者，竟判定心室頻脈「發生地點在無
      心電圖之普通病房」，完全背離醫學原理，該鑑定不僅背
      於事實，且與醫學原理完全矛盾，自屬不正確、不可採。
    6.病患蔡敏雄之死亡結果，與被告丙○○之醫療行為不具因
      果關係，蓋即使在醫院發生心室纖維顫動或無脈搏心室頻
      脈，給予及時電擊去顫術，病人急救成功而能存活之比例
      約40％至60％，並非給予電擊去顫術病人就一定能急救成
      功。根據高級心臟救命術ACLS精華版所述，成人心臟停止
      一開始應先進行CPR ，若病人無脈搏，且仍為Non-VT，則
      應使用Epinephrine （即Bosmin 1mg/3min 至5min），並
      持續CPR 。換言之，雖鑑定意見稱「對心室頻脈之錯誤處
      置，減少其存活機會」，但本件心室頻脈圖形，依高級心
      臟救命術ACLS精華版所述，應先進行CPR ，足見縱未施行
      電擊去顫術，本件急救仍無疏失（臺灣高等法院95年度醫
      上字第15號民事判決參照）。退萬步言，縱使病患蔡敏雄
      確實發生心室頻脈，依醫審會提供之醫學文獻認定，其發
      生心室頻脈時血壓收縮壓72mmHg，已呈現休克，分類應屬
      killip第4 類，此時死亡率高達85％以上。是以醫審會第
      2 次鑑定書鑑定意見(六)「就算處至正確也有可能死亡」、
      鑑定意見(七)明確指出「…如施以電擊，仍不能保證病人存
      活。」故縱使病患蔡敏雄確實發生心室頻脈，而被告丙○○當時施予電擊，病患蔡敏雄之死亡率仍高達85％，則病
      患之死亡結果實不可歸則於被告丙○○。等語。
    (二)本院之判斷：
    1.本件被害人蔡敏雄確實發生心室頻脈，發生之時間92年12
      月11日23時50分，地點在加護病房。而被害人有心室頻脈
      之情形為被告丙○○所知悉。
    (1)本件被害人蔡敏雄死亡後雖未經檢察官督同法醫相驗，亦
      未經屍體解剖，惟相驗及屍體解剖所為之驗斷僅為認定犯
      罪事實之證據方法之一，而非證據方法之全部，在被害人
      死亡而未為相驗之情形下，法院依其他之證據資料仍可本
      其確信認定被害人之死因，非謂被害人死亡未經相驗，其
      死因即屬無法認定，合先敘明。
    (2)查本件被害人蔡敏雄於92年12月11日18時34分因胸悶不適
      ，自行至北港醫院急診掛號，經被告林進興診斷懷疑為心
      肌梗塞（r/o AMI） ，於同日21時35分轉入普通病房，蔡
      敏雄後於同日23時03分病情惡化，經急救後，於同日23時
      20分許心跳次數仍高達每分鐘176 次（HR:176次/ 分），
      而轉入加護病房，並於同日23時50分許出現心博次數高達
      每分鐘202 次之心博過速現象（HR:202次/ 分），被告丙○○於救治過程中並未施以電擊去顫術。被害人蔡敏雄於
      92年12月12日上午2 時22分許因急性心肌梗塞併心因性休
      克死亡。有被害人蔡敏雄之出院病歷摘要、（雲林地檢93
      年度他字第283 號卷第12頁至第18頁）、住院病歷紀錄（
      同卷第19至第27頁）、護理紀錄（同卷第53頁）、北港醫
      院死亡證明書（同卷第8 頁）在卷可參，其中被害人蔡敏
      雄之內科普通病房驗血報告顯示其與心肌梗塞有關之3 項
      心肌酵素，CPK ：372 （男性正常值38-174）、CKMB：
      21.2 （ 正常值3-10）、Troponin I：1.85（正常值0.8
      ），均逾正常值甚多（雲林地檢93年度他字第283 號卷第
      13頁，3 項心肌酵素之正常值見同卷第17頁），故被害人
      蔡敏雄於內科普通病房確有發生心肌梗塞。
    (3)而被害人於92年12月11日23時50分許出現心博次數高達每
      分鐘202 次之心博過速現象，為發生心室頻脈，有醫審會
      第2 次鑑定（編號：0000000） 鑑定書：「病人有發生心
      室頻脈，發生的時間在12月11日晚上11點到12點之間，依
      據為病歷之心電圖（同卷第50頁）」（本院卷第49頁）及
      醫審會第3 次鑑定（編號0000000） 鑑定書：「以本案之
      病人而言，心肌梗塞併有心室頻脈」、「此案造成死亡之
      原因為心肌梗塞併心室頻脈」（本院卷第157 頁、第158
      頁）在卷可佐。
    (4)雖本件醫審會鑑定被害人蔡敏雄確有發生心室頻脈之情形
      所據以憑據之心電圖僅有1 個導程，而非12個導程，惟被
      告丙○○於94年3 月1 日檢察官偵訊時已供稱「12時55分
      （應係11時55分之誤）出現心室頻脈，心跳不規則」、「
      我們急救到12時55分（應係11時55分之誤）時病患才出現
      心室頻脈」（93年他字第283 號卷第第110 頁至第111 頁
      ）等語在卷可稽。另被告丙○○於95年4 月20日本院審理
      時供稱「關於心室頻脈（VT）這方面，我當時看病人的脈
      博還有，所以我們綜合當時的情況不是太適合電擊，因為
      在我們心室頻脈（VT）除了電擊以外，我們還可以用藥，
      我們根據當時的情況決定的」（本院卷第103 頁正面及背
      面）等語在卷可查。顯見被告丙○○當時在現場處置之情
      形下，其本身亦認定被害人蔡敏雄確實有發生心室頻脈。
    (5)至於被告丙○○所提之中華民國心臟學會96年3 月1 日中
      心（文）字第718 號函雖稱：「來函所附（即加護病房50
      頁心電圖）以及相關護理紀錄，所顯示之快速心律不整是
      有可能為心室頻脈。惟，也無法排除左或右傳導枝阻斷，
      合併竇房結心跳加快所產生之心電圖變化。若要判斷是否
      為心室頻脈，需要12個導程之心電圖才能診斷。」等語（
      本院卷第235 頁）。但該心臟學會函僅係於事後以客觀之
      醫學論證說明對心室頻脈之確認診斷所需憑藉之檢驗結果
      為何，惟並未排除被害人蔡敏雄於當日有發生心室頻脈之
      可能性，亦未排除被告丙○○依其專業就被害人蔡敏雄當
      時之病況已足以確認被害人蔡敏雄確實發生心室頻脈之可
      能性。
    (6)況被告丙○○於本院審理時亦說明「在急診室的心電圖有
      發現右束枝傳導阻斷現象。」、「一般而言右束枝傳導阻
      斷不是很大的問題」、「（既然在急診室已發現右束枝有
      傳導阻斷情形，為何在醫囑單上並沒有批示送到普通病房
      時要繼續做12導程？）因為右束枝有傳導阻斷與急性的心
      肌梗塞沒有直接關係，若是左側的話就會有所懷疑，但是
      右邊的話有很多因素，與目前的病沒有直接關係」、「右
      束枝傳導阻斷一般不會影響心臟的功能，所以在心臟方面
      這個一般是不需要治療的」等語（見本院96年6 月12日審
      判筆錄第9 至第12頁）。顯見右束枝傳導阻斷並非嚴重之
      疾病，且與急性心肌梗塞沒有直接關係，更不會造成被害
      人蔡敏雄休克之結果。而依被害人蔡敏雄之病歷紀錄可見
      其於急診室觀察時已懷疑是心肌梗塞，並送入內科普通病
      房做進一步之觀察（Under the impression of r/o AMI
      ,he was admitted to ward for further evaluation
      and management，見偵他卷第12頁、第15頁；EKG- ST
      elevation in v2 、v4. A- R/O AMI，見同卷第19頁）。
      其後蔡敏雄在內科普通病房中亦經診斷為心肌梗塞之症狀
      （92 .12.11/10:00p.m Impression R/O AMI ，見偵他卷
      第34頁）並據以給予aspirin 及氧氣（O2）治療，則被告
      丙○○如有詳視被害人之急診病歷及住院病歷，在被害人
      蔡敏雄表現出心肌梗塞症狀下，依其專業應不至於判斷被
      害人之症狀僅為與心肌梗塞無關之右束枝傳導阻斷。其後
      直至92年12月11日23時50分被害人蔡敏雄在加護病房時，
      血壓降至72/33mmHg 、心跳高達每分鐘202 次，已達休克
      之狀況以觀，縱未有12個導程之心電圖可資參考，被告丙○○既憑一個導程之心電圖及被害人當時狀況，主觀上亦
      足以明確判斷被害人蔡敏雄發生心室頻脈，而排除對被害
      人生命無足影響之右束枝傳導阻斷之可能。而醫審會綜合
      本件病歷資料從事後客觀判斷，鑑定意見認被害人蔡敏雄
      確有發生心室頻脈，並於第3 次鑑定（編號：0000000 ）
      以「心因性休克為心室頻脈所造成，心肌梗塞之原因及病
      理機轉是動脈硬化，及硬化斑之急性變化，造成冠狀動脈
      阻塞所造成，心肌梗塞為急性之發作，然而背後的動脈硬
      化多為慢性之過程。」（本院卷第158 頁）說明心肌梗塞
      造成心室頻脈，心室頻脈導致心因性休克之病理機轉，藉
      以解釋被害人蔡敏雄於本件確有發生心室頻脈，其鑑定並
      無違誤。
    (7)至於醫審會第3 次鑑定書（編號：0000000） 雖對被害人
      蔡敏雄發生心室頻脈之地點記載為「普通病房」，惟醫審
      會第2 次鑑定報告（編號：0000000） 已說明被害人蔡敏
      雄發生心室頻脈之時間在12月11日晚上11點到12點之間，
      依據為病歷之心電圖，而與卷內病歷紀錄、護理紀錄及所
      附心電圖所載被害人蔡敏雄發生每分鐘心跳達202 次之心
      博過速時間為23時50分相符，則醫審會第3 次鑑定書記載
      心室頻脈發生之地點在「普通病房」顯屬誤載，惟此誤載
      並不影響醫審會就被害人蔡敏雄確有發生心室頻脈之鑑定
      的正確性及本院之判斷。
    2.被告丙○○於被害人蔡敏雄發生心室頻脈時未給予心臟電
      擊治療，為有過失。
    (1)被告丙○○已坦承其未給予被害人蔡敏雄施以心臟電擊乙
      節，並有卷內資料可資佐證。被告丙○○雖為如上所述之
      辯解，並認其無過失可言，惟查：本件被害人確於如上所
      述之時地發生心室頻脈，而被告丙○○對被害人蔡敏雄發
      生心室頻脈此一嚴重、急迫之病況，在醫療處置上應以電
      擊方式治療以搶救其生命始為符合醫療常規之作為，此亦
      經醫審會鑑定如次：
    第1 次鑑定意見：病患忽然失去意識，原因為心室頻脈（
      VT ） ，合宜之處置為心臟電擊，但在病歷記載中沒有適
      切之處理，雖將病患轉入加護病房，但仍未對VT作適切之
      處理，而讓VT持續進行導致死亡，因此本案之處理有疏失
      之處（編號：0000000，93年他字第283 號卷第83頁）。
    第2 次鑑定意見：「五、病歷之醫囑單符合醫療常規，但
      病患急救時對心室頻脈之處理，未給予電擊不符合醫療常
      規。」（編號：0000000，本院卷第49頁）。
    第3 次鑑定意見（編號：0000000，本院卷第157 頁至第
      158 頁）：
     「一、心室頻脈之類型若以處置之立場來分，主要分為血
           行動力學穩定及不穩定兩種，若病患情況穩定，也
           可採用藥物治療，但藥物無效時仍需電擊，但若在
           不穩定之狀況下，必需電擊。以本案之病人而言，
           心肌梗塞併有心室頻脈，首選為電擊，然而縱使先
           嘗試藥物治療，當場沒有停止心室頻脈，也必需電
           擊。
       二、當場之心室頻脈為心肌梗塞缺氧引起之心室頻脈，
           病患並有胸口不適，冒冷汗之症狀，是不穩定的狀
           態，而發生地點在普通病房（應為加護病房之誤載
           ）。
       三、(一)請參見一、之說明。
           (二)電擊有其必要性，而且就算先試以藥物治療，也
             必須在不成功時必需電極。依當時之處置，並未
             加以電擊，而且也沒有給以抗心室頻脈之藥物。
       四、未施以電擊，病人幾乎無法存活，若當時施以電擊
           ，病人尚有存活之可能，這也是醫療之常規將電擊
           列為必要治療的原因。
       五、若當時施以電擊，病人仍有存活之可能，此為依據
           高級心臟救命術（ACLS）之處置原則，此已行之多
           年，為確立之醫療常規。」
       從上鑑定意見，對於被害人蔡敏雄所發生之不穩定型心
       室頻脈應以電擊治療，既為確立之醫療常規，被告丙○○為值班主治醫師實難諉稱該醫療常規不屬於其執行業
       務時應注意之事項，或稱尚有其他診斷之可能，或得以
       藥物治療或心臟按摩之方式取代心臟電擊此一必要之救
       治方式。況依被害人蔡敏雄在加護病房當時血壓已降至
       72/33mm Hg、心跳高達每分鐘202 次之病況，被告丙○○又已經對被害人施以插管治療及心肺復甦術（At ICU
       ,sudeen onset of conscious change with dropping
       of heart and blood pressure so insertion of endo
       -tracheal tube and CPR was done.偵他卷第13頁）實
       難想見被告不應注意對被害人蔡敏雄施以心臟電擊。
     (2)又北港醫院為醫學院附設醫院並非坊間診所，且由同案
       被告乙○○於急診室中有對被害人施以12導程之心電圖
       監視（見偵他卷第26頁）以觀，顯見該院內有12導程之
       心電圖設備，縱在內科普通病房未有12導程心電圖設備
       ，在需要之情況下，從其他病房調借使用亦非難事。而
       被告丙○○為行醫經驗豐富之主治醫師，且對不穩定型
       心室頻脈應以電擊治療，又為確立之醫療常規，則無論
       在北港醫院客觀環境下或被告主觀注意能力上，被告丙○○在被害人蔡敏雄發生心室頻脈時，應施以心臟電擊
       始符醫療常規，為其能注意之事項，應屬無疑。
     (3)被告丙○○已坦承其未給予被害人蔡敏雄施以心臟電擊
       乙節，並有卷內資料可資佐證。則其未盡注意義務施以
       符合醫療常規之作為，為不注意，已可認定。
     (4)綜上，被告丙○○於執行業務時就被害人蔡敏雄發生心
       室頻脈之病況未施以符合醫療常規之電擊處置，為應注
       意，能注意，而不注意，為有過失。
     3.被告丙○○之過失不作為與被害人蔡敏雄之死亡結果間
       有因果關係。
     (1)按刑法上之過失，其過失行為與結果間，在客觀上有相
       當因果關係始得成立。所謂相當因果關係，係指依經驗
       法則，綜合行為當時所存在之一切事實，為客觀之事後
       審查，認為在一般情形下，有此環境、有此行為之同一
       條件，均可發生同一之結果者，則該條件即為發生結果
       之相當條件，行為與結果即有相當之因果關係。反之，
       若在一般情形下，有此同一條件存在，而依客觀之審查
       ，認為不必皆發生此結果者，則該條件與結果不相當，
       不過為偶然之事實而已，其行為與結果間即無相當因果
       關係。
     (2)本件被害人蔡敏雄之死亡與被告丙○○之過失間有無因
       果關係，經醫審會鑑定如下：
     第1次鑑定意見：「而病患在普通病房病情發生變化，病
       患忽然失去意識，原因為心室頻脈（VT），合宜之處置
       為心臟電擊，但在病歷記載中沒有適切之處理，雖將病
       患轉入加護病房，但仍未對VT作適切之處理，而讓VT 持
       續進行導致死亡，因此本案之處理有疏失之處。」
       （編號：0000000 ，93年他字第283 號卷第83頁）。
     第二次鑑定意見：「六、病人為心肌梗塞，對心室頻脈
       之錯誤處置，減少其存活機會，但就算處置正確也有可
       能死亡。七、病人有作心臟電擊之必要性，但加護病房
       病歷之記載中沒有心臟電擊。如施以電擊，仍不能保證
       病人存活。」（編號：0000000 ，本院卷第49頁）。
     第三次鑑定意見：「四、未施以電擊，病人幾乎無法存
       活，若當時施以電擊，病人尚有存活之可能，這也是醫
       療之常規將電擊列為必要治療的原因。…。六、病人為
       心肌梗塞，就算處置正確也有死亡的機率，其機率依據
       Killip氏的分類，病人在住院時沒有肺部水聲（rale）
       ，應屬Killip第一類或至多第二類，其預估死亡率為百
       分之五。但心室頻脈處置失當，死亡率大於百分之九十
       。…。八、精確而言，「若施以電擊，仍不能保證病人
       存活」是指心肌梗塞Killip第一類仍有百分之五左右死
       亡可能，因此「不能保證病人存活」，但不施以電擊，
       死亡率大於百分之九十，此數據應可供法院參考。」（
       編號：0000000，本院卷第157 頁至第158 頁）。
     (3)查，上開醫審會第三次鑑定意見認「病人為心肌梗塞，
       就算處置正確也有死亡的機率，其機率依據Killip氏的
       分類，病人在住院時沒有肺部水聲（rale），應屬Kill
       ip第一類或至多第二類，其預估死亡率為百分之五。但
       心室頻脈處置失當，死亡率大於百分之九十。」應係指
       被害人蔡敏雄甫住院時其心肌梗塞之程度及死亡機率。
       惟被害人蔡敏雄於92年12月11日移入加護病房前已意識
       喪失（見醫審會第3 次鑑定意見，九、案情摘要），同
       日23時50分，在加護病房發生心室頻脈時，其血壓之收
       縮壓為72mmHg（雲林地檢93年度他字第283 號卷第50頁
       ），則依據衛生署96年5 月1 日衛署醫字第0960207058
       號書函之附件資料（本院卷第240 頁），如病患有休克
       併收縮壓小於90mmHg時，應屬Killip氏第4 類心肌梗塞
       （class IV,shock with systolic pressure < 90mmHg
       and evidence of peripheral vasoconstriction,prer
       -ipheral cyanosis, mental confusion, and loiguri
       -a.），故被害人蔡敏雄於送入加護病房時應已屬Killi
       -p氏第4 類心肌梗塞。且依據衛生署上開書函附件資料
       ，在Killip 氏 第4 類心肌梗塞之情況下如未做適當之
       處置其死亡機率為85至95% （When this classificati
       -on was established in 1967,the expected hospital
       mortality rate of patients in these classes was
       as follows…；and class IV,85to 95%.）。
     (4)被告丙○○及辯護人雖均辯稱，蔡敏雄當時病況已達
       Killip氏第4 類，死亡率本已高達85至95% ，其死亡率
       甚高，即便施以電擊仍不保證蔡敏雄得以存活，故認被
       告丙○○未施以電擊與被害人蔡敏雄之死亡並無因果關
       係云云。惟縱被害人蔡敏雄移入加護病房時已屬心肌梗
       塞第4 類，但依衛生署上開函文附件資料所載，即便是
       Killip氏第4 類心肌梗塞，倘經進一步的適當處置病患
       之死亡率仍可以降低3 分之1 至一半（With advances
       in management,the mortality ratein each class has
       fallen,perhaps by as much asone-third to one-half
       .） 。則被告丙○○之過失不作為使被害人之死亡機率
       維持在85至95% ，未給予電擊處置，以致於未能將死亡
       率降低至原死亡率之3 分之1 至一半，應認在一般情形
       下，有此被告之過失不作為，均可發生病患死亡之同一
       結果，故被告丙○○之過失不作為與被害人蔡敏雄之死
       亡結果間有因果關係。且倘被告丙○○上開辯解可採，
       則無異承認日後醫師在面臨死亡率極高之重症病患均可
       任意不作為，任憑病患死亡之結果發生，而均無過失責
       任可言，此豈為社會通念、醫療倫理及因果關係理論所
       期待之結果？故本院認被告丙○○之上開辯解並不足採
       ，只要被告丙○○當時倘依醫療常規給予被害人蔡敏雄
       電擊處置，有一定程度之降低被害人死亡之可能性，而
       被告丙○○未為此符合醫療常規之作為，導致被害人生
       存之機率無法提高，最後死亡，即認被告丙○○之過失
       不作為與被害人之死亡結果間有相當因果關係。
     4.綜上，本件被害人蔡敏雄確實發生心室頻脈，發生之時
       間92年12月11日23時50分，地點在加護病房。而被害人
       有心室頻脈之情形為被告丙○○所知悉。被告丙○○於
       被害人蔡敏雄發生心室頻脈時應注意並能注意給予心臟
       電擊處置，竟疏未注意而未給予心臟電擊，為有過失。
       其過失行為與被害人之死亡結果間有因果關係。故本件
       被告丙○○犯業務過失致死罪之事證明確，其罪行洵堪
       認定，應依法論科。
     5.附此敘明部分：
     (1)檢察官雖另認：(一)被告丙○○明知被害人蔡敏雄為心肌
       梗塞的高度危險病患，卻任由被告林進興將被害人蔡敏
       雄轉入普通病房（被告林進興此部分無罪如後述），而
       未立即將被害人蔡敏雄轉入加護病房（此部分為公訴人
       於本院95年3 月16日準備程序中擴張起訴範圍）。(二)又
       於蔡敏雄轉入普通病房後，被告丙○○明知蔡敏雄係急
       性心肌梗塞之高危險病患，竟未實際到場診視蔡敏雄症
       狀，僅依急診室病歷資料及心電圖於同日22時30分許指
       示內科普通病房值班護士戊○○給予蔡敏雄aspirin 用
       藥，於同日23時3 分許，蔡敏雄病情惡化出現心室頻脈
       （VT），進而喪失意識，經戊○○等護理人員到場進行
       急救，於同日23時20分許因蔡敏雄情況危急轉入加護病
       房後，被告丙○○始到場處理。因認被告丙○○此部分
       亦有過失。惟被告丙○○否認此部分有何過失，並辯稱
       ：我是當天值班之主治醫師，另外有一位值班的住院醫
       師吳玉珍，住院醫師比較年輕，我們醫院把他歸類為醫
       師助理，病人剛進來普通病房時，我們住院醫師有去看
       ，看了之後，住院醫師跟我報告，我再去看病人的情況
       ，所以病人的情況我都了解，我也做了一些處置，病人
       一開始情況還穩定，但是到了11時3 分時，突然意識變
       化，而且身體也變得比較僵硬，病人家屬就請護士小姐
       進去看，他們就喊999 廣播急救，主治醫師（我
       ）、住院醫師、值班護士等就到，做了一些急救，後來
       病患蔡敏雄的意識又恢復過來，血壓也恢復正常，然後
       就趕快把他送到加護病房等語。
     (2)經查：
       證人戊○○於94年2 月15日在偵訊時證述略以（93年
         他字第283 號卷第93頁至第95頁，第96頁至第97頁）
         ：
       問：你目前中國醫藥學院北港附設醫院護士？
       答：是的，我是內科護士，已經有2 年。
       問：內科會收由急診室轉入的病患？
       答：是的。
       問：是否需要經過內科同意才可以轉入？
       答：通常急診室就可以決定轉到內科，而我們內科的護
           士通知值班醫師。
       問：如何紀錄病患？
       答：護理紀錄會紀錄。
       問：醫囑單何人寫？
       答：是值班醫師寫的。
       問：護士是否可以代寫？
       答：不可以，要由醫師寫的。
       問：內科值班醫師認為有需要連絡主治醫師是由何人連
           絡？
       答：都可以。由護士或醫師自己連絡都可以，護理紀錄
           是護士寫的。
       問：卷附護理紀錄是否你填寫的？
       答：是的。
       問：前年12月11日是否有收到蔡敏雄病患？
       答：有的。他是21時35分從急診室轉入內科病房。
       問：當天值班的醫師是何人？
       答：不清楚。
       問：當天醫囑單是何人寫的？
       答：是值班醫師寫。
       問：10時35分後醫師給什麼處理醫囑？
       答：23時3 分病患家屬通知病患很痛苦，我們先給百分
           之百氧氣，23時5 分值班醫師及醫師助理到場，我
           們要幫病患插管，病患燥動牙齒緊閉無法插管，病
           患情況緊急未插管就轉入加護病房。問：有多少值
           班醫師及助理？
       答：有5 個醫師助理，另有4 、5 個值班醫師。
       問：從21時35分到23時15分有無看到病患的主治醫師？
       答：沒有。
       問：從21時35分到23時15分有無接到主治醫師所下的醫
           囑？
     另由蔡敏雄在內科住院病房之護理紀錄（93年他字第28
       3 號卷第49頁至第50頁）可見，被告丙○○從蔡敏雄轉
       入住院病房後，直至92年12月11日23時50前均未到醫院
       對蔡敏雄進行診視，而係由其他值班住院醫師診療並下
       醫囑（對照23時50分前護理紀錄均係記載「Dr. 」而23
       時50分後則係記載「Duty Dr.」或「Duty Dr.黃」）有
       該護理紀錄在卷可參（雲林地檢93年度他字第283 號卷
       第49頁至第50頁）。
     綜上，被告乙○○將病患蔡敏雄由急診轉入內科普通住
       院病房時，被告丙○○並未在場，而係依北港醫院分層
       醫療體系，先由值班住院醫師來診視病患，視病患病況
       嚴重性程度，再由護士或值班住院醫師決定是否需通知
       值班主治醫師到場診治。而蔡敏雄轉入內科住院病房時
       病況尚屬穩定（詳見後被告林進興無罪部分），則北港
       醫院未通知丙○○到醫院親自診視，並決定是否即時轉
       入加護病房，北港醫院之通報體系或有瑕疵，惟就接受
       蔡敏雄轉入內科住院病房部分，被告丙○○並無過失。
     至被告丙○○雖辯稱：蔡敏雄轉入內科加護病房後，先
       由住院醫師吳玉珍看診，住院醫師吳玉珍看完後由向其
       報告，其有再去看蔡敏雄的情況，所以其對蔡敏雄的病
       況都了解，也做了一些處置云云。惟被告丙○○於病患
       蔡敏雄住進內科普通住院病房後，直至92年12月11日23
       時50前均未到醫院對蔡敏雄進行診視等情，已如前述，
       故被告丙○○之上開辯解，顯屬卸責之詞，不足採信。
       再依護理紀錄所示蔡敏雄於92年12月11日病況出現變化
       ，北港醫院已有啟動緊急醫療機制（Call 999），此時
       被告丙○○應已經接獲通知前往醫院對蔡敏雄進行急救
       ，但被告丙○○卻於同日23時50分後才到院對蔡敏雄急
       救，其時間確有遲延。惟在北港醫院集體醫療體系下，
       值班住院醫師受值班主治醫師之監督、指導對病患進行
       診治，被告丙○○在知悉其未到醫院前已有其他醫師對
       蔡敏雄進行急救，而延遲到院，在職業道德及醫療倫理
       上或有可責之處，但未必即有過失。況縱認被告丙○○
       於蔡敏雄住進內科普通病房後未親自到場診治，反而遲
       至蔡敏雄轉入加護病房後才到醫院進行急救為有過失，
       惟蔡敏雄之病況係於當日23時3 分急遽惡化，並達到心
       肌梗塞第4 類，已如前述，則被告丙○○之延遲到院與
       蔡敏雄之死亡結果間有無因果關係，亦屬難以證明。
     (3)綜上，依檢察官所提之證據，北港醫院內科普通病房接
       受急診室主治醫師林進興將蔡敏雄轉入內科普通病房乙
       節，被告丙○○並無過失。另被告丙○○之遲延到院為
       蔡敏雄診治之行為是否有過失尚有可議，縱認被告丙○○遲延到院為蔡敏雄進行診治為有過失，惟其過失與蔡
       敏雄之死亡結果間是否有相當因果關係存在，尚未達「
       通常一般之人均不致有所懷疑，而得確信其為真實之程
       度」，即不能遽認被告丙○○有此過失之認定。惟此不
       影響前開被告丙○○有罪部分之過失責任成立，應附此
       敘明之。
   (三)新舊法比較
     查被告丙○○等行為後，刑法已於94年2 月2 日修正公布
     ，並於95年7 月1 日施行。按行為後法律有變更者，適用
     行為時之法律，但行為後之法律有利於行為人者，適用最
     有利於行為人之法律，現行刑法第2 條第1 項定有明文。
     又以本次刑法修正之比較新舊法，應就罪刑有關之共犯、
     未遂犯、想像競合犯、牽連犯、連續犯、結合犯，以及累
     犯加重、自首減輕暨其他法定加減原因（如身分加減）與
     加減例等一切情形，綜其全部罪刑之結果而為比較，最高
     法院95年5 月23日著有95年度第8 次刑庭會議決議可資參
     照。經查：
   1.修正前刑法第33條第5 款關於罰金刑係規定：「罰金：1
     元（銀元）以上」，並依現行法規所定貨幣單位折算新臺
     幣條例規定，以銀元1 元折算新臺幣3 元，修正後刑法第
     33條第5 款則規定：「罰金：新臺幣1,000 元以上，以百
     元計算之」，經比較結果，修正後刑法第33條第5 款所定
     罰金刑最低數額較修正前提高，自以修正前之規定較為有
     利。
   2.本件被告丙○○所犯刑法第276 條第2項之罪法定刑有罰
     金刑（銀元3,000 以下），且為刑法分則編未修正之條文
     而定有罰金刑者，於刑法施行法第1 條之1 修正增訂前，
     其貨幣單位為銀元，是被告所犯刑法第276 條第2 項之罪
     罰金刑之提高標準，於適用罰金罰鍰提高標準條例第1 條
     前段及現行法規所定貨幣單位折算新臺幣條例第2 條規定
     ，換算為新臺幣時，應為罰金新臺幣18,000元以上至90,0
     00以下（3,000 乘以2 至10，再乘以3)。如適用刑法施行
     法第1 條之1 規定提高30倍，罰金刑部分則為罰金新臺幣
     90,000元以下（3,000 乘以30），故關於法定刑為罰金部
     分之提高標準，新法並非較有利於被告，本案關於刑法第
     276 條第2 項法定罰金刑部分，應依刑法第2 條第1 項前
     段規定，適用行為時之法律即罰金罰鍰提高標準條例第1
     條前段提高其倍數。
   3.本件被告行為時刑法第41條第1 項前段規定：「犯最重本
     刑為五年以下有期徒刑以下之刑之罪，而受六個月以下有
     期徒刑或拘役之宣告，因身體、教育、職業、家庭之關係
     或其他正當事由，執行顯有困難者，得以一元以上三元以
     下折算一日，易科罰金。」，又受刑人行為時之易科罰金
     折算標準，修正前罰金罰鍰提高標準條例第2 條前段（現
     已刪除）規定，就其原定數額提高為100 倍折算1 日，則
     本件被告行為時之易科罰金折算標準，應以銀元100 元以
     上300 元以下折算1日 ，經折算為新臺幣後，應以新臺幣
     300 元以上900 元以下折算為1 日。惟95年7 月1 日修正
     公布施行之刑法第41條第1項 前段則規定：「犯最重本刑
     為五年以下有期徒刑以下之刑之罪，而受六個月以下有期
     徒刑或拘役之宣告者，得以新臺幣一千元、二千元或三千
     元折算一日，易科罰金。」，是修正後刑法易科罰金折算
     標準已由銀元100 元以上300 元以下即新臺幣300 元以上
     900 元以下折算1 日，提高為以新臺幣1,000 元、2,000
     元或3,000 元折算1 日，比較修正前後之易科罰金折算標
     準，以95年7 月1 日修正公布施行前之規定，較有利於受
     刑人，則應依刑法第2 條第1 項前段，適用修正前刑法第
     41條第1 項前段規定，定其折算標準。
   (四)論罪科刑
     核被告丙○○所為，係犯刑法第276 條第2 項之業務過失
     致死罪。爰審酌被告身為北港醫院內科普通病房主治醫師
     ，又為本件案發當日普通病房值班醫師，對所照顧之病患
     應善盡依醫療常規治療及搶救生命之注意義務，竟疏未注
     意，致被害人蔡敏雄之死亡之不幸結果發生，並造成被害
     人家屬難以彌補之精神痛苦，實有不該，又迄今未與被害
     人家屬達成和解，可見並無悔意。惟如美國健康品質協會
     於1999 年 出版之「To Err Is Human 」一書，書名所揭
     示「犯錯是人性」之觀念，凡是人類均有過失之情形，而
     在醫療領域對病患之診斷、處置有甚多不確定性因素存在
     ，醫師在搶救病患生命之危急情況下，因過失致病患死亡
     ，亦非其所樂見，雖仍須負刑事責任，惟並非需以嚴刑苛
     責，否則反而容易使醫師為避免責任而拒收重症病患之防
     衛性行為發生，又在兼顧被害人家屬之傷痛及損失仍可以
     民事途徑求償及被告丙○○得以記取此次經驗，繼續行醫
     ，貢獻社會之情形下，與其他一切情狀，爰量處被告丙○○如主文所示之刑，並諭知易科罰金之折算標準，以資警
     惕。
貳、無罪部分
  一、公訴意旨另以：被告乙○○為中國醫藥學院北港附設醫院
      骨科兼任急診室主治醫師，為從事醫療業務之人。緣被害
      人蔡敏雄於92年12月11日18時34分許因身體不適至中國醫
      藥學院北港附設醫院掛號急診表示胸悶不適，適被告乙○○在急診室值班，指示值班醫護人員給予被害人蔡敏雄氧
      氣及舌下硝化甘油含片，作抽血檢查，並使用心電圖設備
      觀察，經診斷結果為急性心肌梗塞。被告乙○○明知蔡敏
      雄為急性心肌梗塞病患，具有隨時復發致命之高危險性，
      應住入有心電圖等觀察設備之加護病房照護，以便能掌握
      病患情況作即時處理，並考慮施以血栓溶解劑紓緩蔡敏雄
      心肌梗塞症狀，而依當時情形並無不能注意之情事，詎被
      告乙○○竟疏於注意，僅依生化檢驗結果指示醫護人員於
      同日21時35分將被害人蔡敏雄轉入無心電圖等觀察設備之
      普通病房。因認被告林進興係犯刑法第276 條第2 項之業
      務過失致死罪嫌。
  二、按犯罪事實應依證據認定之，無證據不得認定犯罪事實。
      又不能證明被告犯罪者，應諭知無罪之判決，刑事訴訟法
      第154 條第2 項、第301 條第1 項分別定有明文。次按認
      定不利於被告之事實，須依積極證據，苟積極證據不足為
      不利於被告事實之認定時，即應為有利於被告之認定。另
      認定犯罪事實所憑之證據，雖不以直接證據為限，間接證
      據亦包括在內，然無論直接或間接證據，其為訴訟上之證
      明，須於通常一般之人均不致於有所懷疑，而得確信其為
      真實之程度者，始得據之為有罪之認定，倘其證明尚未達
      到此一程度，而有合理性懷疑之存在時，即無從為有罪之
      認定（最高法院30年上字第816 號、30年上字第1831號、
      40年臺上字第86號及76年臺上字第4986號判例參照）。
  三、訊據被告林進興堅持否認有上述犯行，辯稱：當初被害人
      蔡敏雄來時候，他只有胸悶，但是沒有胸痛的情況，胸悶
      可能的原因有很多，包括他可能有抽煙、有糖尿病等都可
      能造成胸悶，一般我們有胸悶不適時，我們都會考量到心
      臟的問題，蔡敏雄住進急診室後，我一開始給予氧氣還有
      心電圖檢查，並給予舌下硝化甘油含片，治療後病人蔡敏
      雄的症狀有緩解，所以我給予抽血進行心肌酵素的檢查，
      再做心電圖的監視器，還有抽血報告有等1 個小時，中間
      我有用心電圖的監視器監控病人的狀況，等抽血報告出來
      除了血糖偏高之外，其他心肌酵素都正常。後來我再觀察
      3 個小時，沒有變化才轉入普通病房觀察等語。
  四、經查：
    (一)本件病患蔡敏雄於92年12月11日18時34分許前往北港醫院
      掛號急診，其主述胸悶不適併冒冷汗（sever tightness
      of chest this evening associated with cold sweati
      -ng） ，並陳述有糖尿病病史，但沒有如高血壓、心臟病
      等其他系統疾病病史（According to the statement of
      the patient himself,apart from DM,he had no other
      systemic disease like hypertension and heart disea
      -se.），有蔡敏雄之北港醫院出院病歷摘要1 份在卷可查
     （ 雲林地檢93年度他字第283 號卷第12頁）而蔡敏雄在急
      診時係自行到醫院，當時血壓120/59mmHg，脈搏87次/ 分
      ，呼吸正常，意識清醒、活動自主，皮膚無潮紅、黃膽、
      蒼白、發甘等現象，有其急診病歷(一)1 份在卷可佐（見卷
      附單冊北港醫院編號207310號病歷第2 頁），可見蔡敏雄
      於急診入院時生命跡象穩定，尚無立即之生命危險，而被
      告乙○○經診視後亦給予蔡敏雄抽血檢查，就與心肌梗塞
      有關之3 項心肌酵素檢驗結果為CPK ：114 （男性正常值
      38-174）、CKMB：5.0 （正常值3-10）、Troponin I <
      0.1 （正常值0.8） ，均在正常值之範圍內，而其他體檢
      結果也均無異常，有蔡敏雄之住院摘要（Admission Note
      ）、住院病歷紀錄1 份在卷可參（雲林地檢93年度他字第
      283 號卷第15頁至第19頁），則當時被告乙○○依心電圖
      判讀結果應僅能懷疑是心肌梗塞，而不能確認蔡敏雄確實
      發生心肌梗塞，在此情形下被告乙○○給予蔡敏雄氧氣及
      舌下硝化甘油含片，並於觀察3 小時，至同日21時35分時
      見蔡敏雄血壓96/66mmHg ，脈搏80次/ 分（雲林地檢93年
      度他字第283 號卷第49頁），生命跡象仍然穩定，而將蔡
      敏雄轉入內科住院病房繼續觀察，應無符合醫療常規。而
      醫審會第1 次鑑定意見亦認為：「告訴狀稱患者在下午6
      時多到急診，醫院拖延數小時並只以門診用藥照用搪塞，
      未作處理。依病歷記載（見病歷003 頁），病患於18：34
      到院當時給予氧氣，並加以心電圖監視器，18：45給予舌
      下硝化甘油含片，18：45予以抽血，檢查CPK ，LDH ，
      CKMB，19：25胸部X 光及12導程心電圖，20：00辦住院（
      床號32192） 由到院到辦住院，時間為1 小時15分，而在
      其間予以氧氣，舌下硝化甘油，皆為針對心肌缺氧，而
      CXR 及心電圖檢查也是必要之檢查，並未見拖延數小時，
      未作處理。」（雲林地檢93年度他字第283 號卷第83頁）
      ，醫審會第二次鑑定意見並認為：「急診室乙○○醫師之
      處置符合醫療常規，而其鑑別診斷處置也符合醫療常規，
      雖然確認為心肌梗塞，一般應住入加護病房，然而在急診
      有化驗心肌酵素，並未見上升，在疑似心肌梗塞時先住一
      般病房，等到進一步確認再轉入加護病房，亦符合醫療常
      規。」（本院卷第55頁），故本件被告乙○○在僅懷疑蔡
      敏雄為心肌梗塞之情形下，將蔡敏雄轉入內科普通住院病
      房繼續觀察，並無過失可言。
    (二)綜上所述，本件依調查證據之結果，被告乙○○之醫療處
      置並無過失。而揆諸首開說明，不能證明被告乙○○犯罪
      ，對被告乙○○自應為無罪之諭知。
據上論斷，應依刑事訴訟法第301 條第1 項、第299 條第1 項前
段、刑法第2 條第1 項前段、第276 條第2 項，修正前刑法第41
條第1 項前段，罰金罰鍰提高標準條例第1 條前段，刪除前罰金
罰鍰提高標準條例第2 條，判決如主文。
本案經檢察官甲○○到庭執行職務
中　　華　　民　　國　　96　　年　　7　　月　　10　　日
             刑事第一庭   審判長法  官  紀文勝
                                法  官  王雅苑
                                法  官  楊昱辰
以上正本證明與原本無異。
如不服本判決，應於判決收受後10日內，向本院提出上訴狀（須
附繕本）。
                                書記官　黃秋萍
中　　華　　民　　國　　96　　年　　7 　　月　　13　　日
附錄法條：
中華民國刑法第276 條
因過失致人於死者，處2 年以下有期徒刑、拘役或2 千元以下罰
金。
從事業務之人，因業務上之過失犯前項之罪者，處5 年以下有期
徒刑或拘役，得併科3 千元以下罰金。
